【裁判字號】    89,訴,2752
【裁判日期】    890731
【裁判案由】    清償借款
【裁判全文】
台灣台北地方法院民事判決  八十九度訴字第二七五二號
    原      告    甲○○
    訴訟代理人    張秀夏律師
    被      告    八富乃國際貿易有限公司
                              設台北縣淡水鎮○○○○路三一巷三二號四樓之二
    兼法定代理人  乙○○      住台北市北投區○○○路八十巷九二號四樓
右當事人間請求清償借款事件，本院判決如左：
    主      文
被告八富乃國際貿易有限公司或被告乙○○應給付原告新台幣壹佰拾萬陸仟肆佰元
及自民國八十九年七月七日起至清償日止，按週年利率百分之五計算之利息。
訴訟費用由被告負擔。
本判決於原告以新台幣肆拾萬伍仟元為被告供擔保後，得假執行。
    事      實
甲、原告方面：
  一、聲明：除假執行擔保金額外，如主文第一項所示。
  二、陳述：如附件一所示。
  三、證據：提出信函、支票、傳真函、被告八富乃國際貿易有限公司變更登記事項
      卡及被告乙○○戶籍謄本等件為證。
乙、被告方面：
  一、聲明：駁回原告之訴及假執行之聲請。
  二、陳述：如附件二所示。
  三、證據：提出律師函及傳真函各一份為證。
    理      由
甲、程序方面：
  一、按被告不抗辯法院無管轄權，而為本案之言詞辯論者，以其法院為有管轄權之
      法院，民事訴訟法第二十五條定有明文。本件原告起訴請求被告各給付新台幣
      （下同）一百三十二萬二千四百元及自民國（下同）八十八年十月一日起至清
      償日止，按年利率百分之六計算之利息，如被告中之一人已為給付，其餘被告
      免給付之義務（嗣減縮請求一百三十萬六千四百元及自起訴狀繕本送達之翌日
      即八十九年七月七日起至清償日止，按年利率百分之五計算之利息），就被告
      八富乃國際貿易有限公司而言，原告係本於票據有所請求而涉訟，因本件支票
      付款地在台北市○○○路○段二八九號，依民事訴訟法第十三條規定，本院就
      原告訴請被告八富乃國際貿易有限公司給付票款及其利息部分自有管轄權，惟
      就被告乙○○而言，原告係本於借貸及繼承之法律關係有所請求而涉訟，兩造
      復未定有債務履行地，因被告乙○○係住在台北市北投區○○○路八十巷九二
      號四樓，依民事訴訟法第一條第一項規定，台灣士林地方法院就原告訴請被告
      乙○○給付借款乙事始有管轄權，惟被告乙○○不抗辯本院無管轄權而為本案
      之言詞辯論，依首揭規定，本院自屬有管轄權之法院。
  二、次按訴狀送達後，原告得擴張或減縮應受判決事項之聲明，民事訴訟法第二百
      五十五條第一項第三款著有明文。本件原告起訴請求被告各給付一百三十二萬
      二千四百元及自八十八年十月一日起至清償日止，按年利率百分之六計算之利
      息，如被告中之一人已為給付，其餘被告免給付之義務，嗣於八十九年七月二
      十日言詞辯論時當庭聲明請求金額為一百三十萬六千四百元及自起訴狀繕本送
      達之翌日即八十九年七月七日起至清償日止，按年利率百分之五計算之利息，
      核其嗣後所為之聲明僅係減縮應受判決事項之聲明，核與上開規定尚無不合，
      自無庸得被告之同意，合先敘明。
乙、得心證之理由：
  一、原告主張被告乙○○之被繼承人林曦園為被告八富乃國際貿易有限公司資金之
      週轉而向原告借款一百三十二萬二千四百元，並交付被告八富乃國際貿易有限
      公司簽發面額合計一百三十二萬二千四百元之支票，惟上開支票屆期不獲兌現
      ，嗣由被告乙○○交付被告八富乃國際貿易有限公司所簽發之同額支票（下稱
      系爭支票）以換回上開支票，詎屆期仍不獲兌現，被告乙○○僅清償一萬六千
      元之事實，業據其提出與所述相符之信函、支票及傳真函等件為證，並為被告
      所不爭，應堪信為真實。
  二、被告乙○○雖辯稱林曦園未向原告借款，應係被告八富乃國際貿易有限公司向
      原告借款而簽發上開支票為憑，本件借款或票款均與伊無涉云云，惟為原告所
      否認，經查：依被告乙○○所不爭之林曦園出具信函之內容以觀，林曦園一再
      表明「弟（林曦園）欠兄（原告）之款，弟有一筆保險金約一百三十二萬二千
      四百元．．．將來可做為清償兄之欠款」，被告乙○○復自認「我父親（林曦
      園）向原告借錢是為了公司（被告八富乃國際貿易有限公司）資金週轉用」等
      語明確（見八十九年七月二十日言詞辯論筆錄），足證被告乙○○之被繼承人
      林曦園確有以個人身分向原告借款，並交付被告八富乃國際貿易有限公司為發
      票人之同額支票為憑，被告乙○○上開所辯，自不足採。
  三、從而，原告依票據之法律關係請求被告八富乃國際貿易有限公司給付票款一百
      三十萬六千四百元及自起訴狀繕本送達之翌日即八十九年七月七日起至清償日
      止，按年利率百分之五計算之利息，併依借貸及繼承之法律關係請求被告乙○
      ○給付同額借款及利息，如其中一被告已給付，他被告免給付之義務，為有理
      由，應予准許。
丙、假執行之宣告：原告陳明願供擔保，請求宣告假執行，核無不合，茲酌定相當之
    擔保金額，予以准許。
丁、結論：本件原告之訴為有理由，依民事訴訟法第七十八條、第八十五第一項前段
    、第三百九十條第二項，判決如主文。
中      華      民      國    八十九    年      七      月    三十一    日
                                  民事第四庭法      官  張競文
右為正本係照原本作成
如對本判決上訴，須於判決送達後廿日內向本院提出上訴狀
中      華      民      國    八十九    年      八      月    二        日
                                            法院書記官  楊翠明


司法院資訊處製作；財團法人民間司法改革基金會備份。
